【裁判字號】    89,易,378
【裁判日期】    890330
【裁判案由】    傷害
【裁判全文】
臺灣板橋地方法院刑事判決                          八十九年度易字第三七八號
    公  訴  人  臺灣板橋地方法院檢察署檢察官
    被      告  戊  ○
                丁○○
右列被告因傷害案件，經檢察官提起公訴〔八十八年度偵字第二六一一一號〕，本院
判決如左：
    主  文
戊○、丁○○均無罪。
    事  實
一、戊○及其女兒丁○○與甲○○係鄰居關係，二人與甲○○素不相睦，民國〔下同
    〕八十八年八月二十九日十八時三十分許，甲○○之友人乙○○至其臺北縣中和
    市○○路一０六號幫其查看電錶，乙○○發現電錶有問題，原欲找甲○○，適甲○○在附近，乙○○即叫甲○○過去，此時戊○與丁○○正巧在水源路一０八號
    樓下與友人吃酒席，見甲○○出現，即與席間三名不詳姓名男子，共同基於傷害
    之犯意，推由該三名男子，至臺北縣中和市○○街五九之一號附近毆打甲○○，
    致甲○○受有左膝挫裂傷、右足背瘀腫、左手瘀腫及常骨骨折等傷害，因認被告
    等人均涉刑法第二百七十七條一項之普通傷害罪嫌云云。
二、按犯罪事實應依證據認定之，無證據不得推定其犯罪事實，又不能證明被告犯罪
    應諭知無罪之判決，刑事訴訟法第一百五十四條、第三百零一條第一項定有明文
    。次按告訴人之告訴係以使被告受刑事訴追為目的，是其指訴是否與事實相符，
    仍應調查其他證據以資審認〔五十二年台上字第一三００號判例〕。又認定犯罪
    事實應憑積極證據，倘積極證據不足以為不利於被告事實之認定時，即應為有利
    被告之認定，更不必有何有利之證據，最高法院三十年上字第八一六號著有判例
    ，所謂「積極證據足以為不利被告事實之認定」，依據同院七十六年臺上字第四
    九八六號判例意旨，係指據為訴訟上證明之全盤證據資料，在客觀上以達於通常
    一般之人均不致於有所懷疑，而得確信被告確曾犯罪之程度；若未達到此一程度
    ，而有合理懷疑之存在時，即無從為被告有罪之確信。公訴人認被告涉前開犯嫌
    係以告訴人之指訴、證人乙○○之證述暨診斷證明書壹紙為據；訊據被告等人，
    均堅決否認犯罪，被告戊○辯稱：「我真的不知道他〔指告訴人〕跟何人打架，
    我當時在準備香客的事，當時警方有來要他〔指告訴人〕指證，告訴人也指證不
    出，我們都不知道這事」、「我們跟告訴人處得不好，他〔指告訴人〕告我們好
    幾次」〔參見本院卷第四四頁〕、「我們不知道，也不可能找人打他〔告訴人〕
    」〔參見本院卷第四五頁〕、「我們沒有叫人打他〔告訴人〕」〔參見本院卷第
    四六頁〕、「當時香客很多，我不知道，我是在我樓下拜拜的，我不知道是否過
    路人跟他〔告訴人〕打架」〔參見本院卷第四十七頁〕、「我每日都有去工作，
    我是冤枉的」〔參見本院卷第五六頁〕、「當天我是開宮要普渡，當時有很多香
    客，我沒有叫人打告訴人」〔參見本院卷第二五頁〕；被告丁○○辯稱：「〔答
    辯意旨〕如我父〔即被告戊○〕所說」〔參見本院卷第四四頁〕、「我們沒有叫
    人打他〔指告訴人〕」〔參見本院卷第四六頁〕、「我們沒有看到〔告訴人遭人
    毆打〕，也不知道」〔參見本院卷第五三頁〕、「當時我們很忙，我絕對沒有叫
    人打告訴人」、「當時警方有來，要指認，告訴人找不出來」〔參見本院卷第二
    五頁〕等語。查：
    〔一〕證人乙○○於本院結證稱：「...，我去看告訴人的電錶，我叫告訴人過
          來看電錶，結果現場有壹個個子很碩壯的人過來就打告訴人，又要拿椅子
          要打告訴人，告訴人就趕快跑，我『沒有看到』在坐的『被告』『打』『
          告訴人』，之前我也見過被告，他是我的客戶」、「當時因為是突發的，
          當時是我叫告訴人過來的，才被毆打，至於他們間有何糾紛，我不知道」
          〔參見本院卷第二六頁、第二七頁〕，並無一語語及被告傷害告訴人，抑
          且，明確證稱：「我『沒有看到』在坐的『被告』『打』『告訴人』」，
          已難據證人乙○○所證情節懸揣被告如何而有前開傷害犯嫌。
    〔二〕告訴人於案發之際受有右開傷害，固據其提出診斷證明書〔附同上他字卷
          第五頁〕為據，惟查告訴人於警訊時訴稱：「『丁○○』及其父親〔指被
          告『戊○』〕便『教唆』那三個人打我」〔參見同上他字卷第十六頁反面
          〕，指訴意旨係指被告貳人均涉本案，於偵訊時訴稱：「薛女〔指被告薛
          秋英〕向旁邊不詳〔姓名年籍〕三名男子指我，後來那三個人就過來打我
          」〔參見同上他字卷第三頁反面〕，所訴意旨『單指』被告丁○○涉本案
          ，關於涉案之人之供述前後已歧。本院質告訴人以：「如何證明那三人是
          被告教唆的？」，告訴人答稱：「因為他們〔指被告與該三名男子〕坐同
          桌，之前我有告他們〔指被告〕毀損，後來我撤回告訴，後來又來我家破
          壞，我又告他〔指被告〕，當時他們吃酒席，我經過，要看水錶，結果他
          們〔指三名男子〕打我」〔參見本院卷第二六頁〕，綜告訴人於警訊及偵
          、審中指訴情節，關於被告如何涉傷害犯行，先則稱：「『丁○○』及其
          父親〔指被告『戊○』〕便『教唆』那三個人打我」，繼則稱：「薛女〔
          指被告丁○○〕向旁邊不詳〔姓名年籍〕三名男子指我，後來那三個人就
          過來打我」，終則稱：「因為他們〔指被告與該三名男子〕坐同桌，...
          」，單以告訴人指訴上情，已嫌游移，起訴書引據之證人乙○○於偵訊時
          證稱：「〔該名女子〕當時我沒看清楚」〔參見同上他字卷第五十三頁正
          面〕，亦難據之判斷告訴人指訴上情，究有無其事、何者為真。以證人許
          戎池於本院證稱：「我沒有看到在坐的被告打告訴人，『之前我也見過被
          告』、『他』〔指被告〕是我的客戶」〔參見本院卷第二十七頁〕酌之，
          被告既係證人乙○○之客戶，證人乙○○應係熟識被告之人，苟被告確有
          告訴人指訴之犯嫌，乙○○何來「當時我沒看清楚〔該女子〕」而卻明確
          證稱：「我沒有看到在坐的被告打告訴人」？凡此情節，尤難認告訴人指
          訴上情與事實相符，未便遽繩被告以傷害罪責。
    〔三〕證人乙○○於偵訊時證稱「... 我們〔指證人乙○○與告訴人〕在『光華
          街五十九號』之一附近商談，忽然間有幾名男子大喊『你給我過來』，我
          以為在叫我，後來我現有二、三名男子朝我們這邊走過來，... 」、「〔
          該等男子〕從一０八號樓下〔走來〕，那幾名男子來了之後，口氣很不好
          ，責問告訴人，隨後並出手打告訴人耳光，並出手毆打告訴人，其中並有
          人拿起路邊椅子要打告訴人，告訴人就逃跑，一直跑到璋和國中方向。..
          . 」〔參見八十八年度他字第一二九七號卷第五二頁反面〕，據證人許戎
          池於偵訊時所證情節，案發之際，告訴人原與證人乙○○在『光華街五十
          九號』『商談』某事間，突有幾名男子大喊『你給我過來』，『其後』始
          生告訴人遭人傷害等情事，惟告訴人於警訊時卻訴稱：「我走到『水源路
          一０六號』前時，便有三個人走過來，叫我過去他們旁邊說要講事情，我
          不過去，他們三個人就走過來打我」〔參見同上他字卷第十六頁正面〕，
          所訴受傷害之『地點』與證人乙○○證述情節未洽，此其一。又告訴人於
          偵訊時訴稱「薛女〔指被告丁○○〕向旁邊不詳〔姓名年籍〕三名男子指
          我，後來那三個人就過來打我」〔參見同上他字卷第三頁反面〕，惟查證
          人乙○○於偵訊時證稱：「我在光華街時有聽見一名女子講話，意思是說
          他找人來教訓告訴人，是該數名男子『毆打告訴人』『後』，那名女子才
          講的」〔參見同上他字卷第五十三頁正面〕，證述意旨指該名『女子』係
          於被告『受傷害』『後』始有『言行』表示「係他〔指該名女子〕找人來
          教訓告訴人」等情，關於該名女子上開言行，告訴人訴稱係在被傷害『前
          』，與證人乙○○證述係在傷害告訴人之『後』亦異，此其二。告訴人於
          偵訊時訴稱：「其中有一個人拿一把『刀』往我肚子砍」〔參見同上他字
          卷第三頁反面〕，遍查證人乙○○於偵述及本院證述全文，『未見』證述
          傷害告訴人之該三名男子有何人『持刀』，二者亦歧，此其三。似此情節
          ，亦無從懸揣告訴人所訴情節與證人乙○○證述情節如何互核相符，未便
          遽執之為不利於被告之論據。
    〔四〕證人即案發日承辦員警蔡安龍於偵訊時證稱：「... 該處正好有人辦桌吃
          拜拜，梁某〔指告訴人〕在現場一一指認，最後還是沒有指認出追殺他的
          人」，公訴人質以：「梁某〔指告訴人〕何時『改稱』被告貳人『教唆』
          他人』，證人蔡安龍證稱：「剛開始在派出所，他〔指告訴人〕指稱有人
          追殺他，到現場找不到打他的人，不知為何與戊○、丁○○發生爭吵，我
          過去勸阻，他〔告訴人〕才說是被告二人追殺他」〔參見同上他字卷第三
          六頁反面〕，據證人蔡安龍警員所證情節，告訴人係於往尋「該三名男子
          」未獲，嗣與被告二人「不知為何爭吵」『後』，始指訴被告二人涉案，
          凡此情節，實難信告訴人指訴「『丁○○』及其父親〔指被告『戊○』〕
          便『教唆』那三個人打我」或「薛女〔指被告丁○○〕向旁邊不詳〔姓名
          年籍〕三名男子指我，後來那三個人就過來打我」或「因為他們〔指被告
          與該三名男子〕坐同桌，... 」等情與事實相符。
    〔五〕證人即當天參與被告所舉行之「法會」之丙○○於本院結證稱：「〔案發
          當日〕我在法會現場」、「我沒有看到發生何事」、「我沒有看見有人被
          打，我當天有去酒席，有警察來」、「我在會場內，會場約有壹、貳拾米
          見方」〔參見本院卷第五四頁、第五五頁〕，據所證上情推之，上開「法
          會」、『辦桌』之現場，於承辦員警到場前，未何何種舉行法會、『辦桌
          』以外之他種情節。
    〔六〕綜據告訴人之指訴、證人乙○○之證述暨診斷證明書壹紙為據，不足生被
          告確有被訴傷害犯行之確信，在客觀上未達於通常一般之人均不致於有所
          懷疑，而得確信被告確曾犯罪之程度，此外，復查無其他積極確切之事證
          ，足認被告涉公訴人起訴之犯嫌，當屬不能證明被告犯罪，爰依法為無罪
          之諭知。
據上論斷，應依刑事訴訟法第三百零一條第一項，判決如主文。
本案經檢察官許智評到庭執行職務
中      華      民      國      八十九      年    三      月   三十     日
                                      臺灣板橋地方法院刑事第五庭
                                          法  官  陳  福  來
右正本證明與原本無異
如不服本判決應於送達後十日內向本院提出上訴狀
                                          書記官  陳  春  銘
中      華      民      國      八十九      年    四      月    八      日


司法院資訊處製作；財團法人民間司法改革基金會備份。
